【裁判字號】    92,訴,60
【裁判日期】    920814
【裁判案由】    給付借款
【裁判全文】
臺灣嘉義地方法院民事判決  九十二年度訴字第六○號
    原      告  台灣土地銀行
    法定代理人  甲○○
    訴訟代理人  乙○○
    被      告  丁○○        .
                              .
    被      告  戊○○        .
                              .
    被      告  丙○○        .
右當事人間請求給付借款事件，本院判決如左：
    主    文
被告應連帶給付原告新台幣壹佰零陸萬參仟肆佰陸拾陸元，及其中新台幣玖拾肆萬柒
仟伍佰肆拾壹元，自民國八十九年十二月十五日起至清償日止，按年息百分之八點八
九計算之利息暨違約金。
訴訟費用由被告連帶負擔。
    事    實
甲、原告方面：
  一、聲明：如主文所示。
  二、陳述：
  （一）被告丁○○以其餘被告戊○○、丙○○二人為連帶保證人，於民國（下同）
        八十一年四月十四日向原告借用新台幣（下同）六百二十七萬元，約定利息
        按年息百分之十計算，嗣後隨本行基本放款利率機動調整而調整計付之利息
        ，期限自八十一年四月十四日起至九十六年二月十四日止，分一百七十八期
        ，每期計息方式至到期日前一天，其中任何一期償還遲延，全部未清償之借
        款均視為全部到期，倘被告逾期償還時，其逾期清償在六個月以內，按上開
        利率百分之十，超過六個月者，按上開利率百分之二十計付違約金。詎被告
        丁○○自八十九年十二月十五日起即未依約清償，依約即視為全部到期，嗣
        原告聲請強制執行拍賣被告丁○○之不動產後（即鈞院八十八年執字第七三
        八七號清償債務事件），尚有一百零六萬三千四百六十六元及其自八十九年
        十二月十五日起計付之利息未獲分配，又本件嗣後雖有部分清償，然迄今仍
        有九十四萬七千五百四十一元尚未清償完畢，屢向被告三人催討，均置之不
        理，為此，爰依消費借貸及連帶保證之法律關係提起本訴訟。
  （二）原告和被告丙○○曾達成和解，讓其以分期付款償還優待，但因被告丙○○
        只有清償一期，並沒有依照契約履行，所以原告給予之優待條件無法達成，
        致被告丙○○仍必須依照原來所積欠之金額償還，所以本件債權沒有清償完
        畢。
  三、證據：提出戶籍謄本三份、借據影本一份、授信約定書影本三份、民事執行通
      知書及其分配表影本各一份、分期償還債務切結書及其分期償還表影本各一份
      。
乙、被告丙○○方面：
  一、聲明：原告之訴駁回。
  二、陳述：系爭借款確實我是擔任保證人，但後來我發現被告戊○○無法正常繳交
      利息後，我有幫其繳交一次利息，也和原告協調並提供我名下一筆土地出來拍
      賣，即鈞院八十八年執字第七三八七號強制執行事件，之後和原告以四十六萬
      六千七百四十一元達成和解，並以分期付款方式償還，該分期償還債務切結書
      確實是我簽立，但簽立時係空白未載日期等字，後來因經濟不景氣所以沒如期
      繳交，故本件債權應以分期債務償還切結書所載金額請求等語。
  三、證據：提出支付命令影本一份、承諾書影本一份、不動產權利移轉證書影本二
      份、拍賣公告影本二份、臺灣雲林地方法院民事裁定影本一份等為證。
丙、被告戊○○、丁○○二人均未於言詞辯論期日到場，亦未提出書狀作何聲明或陳
    述。
丁、本院職權函內政部警政署查詢丁○○、戊○○有無出境、何時出境、何時返國及
    返國後之現住址？
    理    由
一、本件被告戊○○、丁○○二人未於言詞辯論期日到場，核無民事訴訟法第三百八
    十六條各款所列情形，爰依原告之聲請，由其一造辯論而為判決。
二、本件原告主張之事實，已據提出與其所述相符之戶籍謄本三份、借據影本一份、
    授信約定書影本三份、民事執行通知書及其分配表影本各一份、分期償還債務切
    結書及其分期償還表影本各一份為證；惟被告丙○○則以：系爭借款確實伊有擔
    任保證人，但因伊曾與原告以金額四十八萬零六百三十二元、分二十四期方式償
    還達成和解，並簽立分期債務償還切結書，是本件請求之金額應以四十八萬零六
    百三十二元為依據等語，資為抗辯。經查：
（一）兩造對於曾簽立分期債務償還切結書乙情並不爭執，是應堪認原告確實曾答應
      被告丙○○以四十八萬元零六百三十二元、分二十四期償還本件債務之事實，
      惟按分期償還債務切結書第二條約定：「前開承諾如有一期未能按時如數繳納
      ，即喪失延期償還債務之期限利益，貴行（即原告）依法訴追，立切結人絕無
      異議」，而本件被告丙○○亦自認伊確實僅繳交一期即未再繳納，是依上揭約
      定被告丙○○應喪失期限利益。
（二）按「因清償債務而對於債權人負擔新債務者，除當事人另有意思表示外，若新
      債務不履行時，其舊債務仍不消滅，此為民法第三百二十條所明定。在舊債務
      未消滅前，則新舊兩債權並存，債權人自得選擇其一而行使之」、「因清償債
      務而對於債權人負擔新債務者，除當事人另有意思表示外，若新債務不履行時
      ，其舊債務固仍不消滅。惟必債務人不履行新債務時，債權人始得請求其履行
      舊債務，此觀民法第三百二十條規定自明。換言之，債權人欲請求履行舊債務
      ，須以債務人不履行新債務為前提要件」分別有最高法院四十九年度台上字第
      一四九八號及八十五年度台上字第三八七號判決意旨可資參照。本件被告丙○○所簽立之分期償還債務切結書時，並無就被告丙○○於負擔切結書之義務時
      ，其原本借款之授信約定書之義務是否即因之消滅乙節，為特別約定，尚難因
      之即認兩造有消滅舊債務即本件切結書債務之約定；再者，被告丙○○就分期
      償還債務切結書與原本借款之保證責任二者間，未為任何權利義務之互相讓步
      ，亦即兩造於簽立分期償還債務切結書，並無特別約定原告就四十八萬元零六
      百三十二元之債權外，其餘債權均拋棄等情，則參以前揭判決意旨，足證被告
      丙○○所訂立之分期償還債務並非就原本被告丙○○之連帶保證責任而為和解
      ，實係分期償還債務切結書與原本之連帶保證債務二者新舊債務並存，亦即學
      說稱為「新債清償」，是依約被告丙○○仍負償還全部債務之義務，是原告自
      得依原消費借貸之法律關係，請求原本尚未清償之債權金額，是被告丙○○上
      揭所辯，委無足採；另被告戊○○、丁○○二人經合法通知，未於言詞辯論期
      日到場，亦未提出任何書狀做何聲明或陳述，並供本院調查，是足認原告上揭
      主張，應堪信為真正。
三、按借用人應於約定期限內，返還與借用物種類、品質、數量相同之物。遲延之債
    務，以支付金錢為標的者，債權人得請求依法定利率計算之遲延利息，但約定利
    率較高，仍從其約定利率。當事人得約定債務人不履行債務時，應支付違約金，
    民法第四百七十八條前段、第二百三十三條第一項、第二百五十條第一項分別定
    有明文。又保證債務之所謂連帶，係指保證人與主債務人負同一債務，對於債權
    人各負全部給付之責任，此就民法第二百七十二條第一項規定連帶債務之文義參
    照觀之甚明。從而，原告依借貸、連帶保證契約請求被告三人連帶給付如主文所
    示之借款及利息、違約金，即屬有據。
四、本件事證已臻明確，兩造其餘攻擊防禦及舉證，核與本件判決結果無影響，爰不
    一一論述，附此敘明。
五、據上論結，本件原告之訴為有理由，依民事訴訟法第三百八十五條第一項前段、
    第七十八條、第八十五條第二項，判決如主文。
中      華      民      國    九十二    年      八      月    十四    日
~B臺灣嘉義地方法院民事第一庭
~B    審判長法官  曾文欣
~B        法  官  洪嘉蘭
~B        法  官  吳昀儒
右為正本係照原本作成
如對本判決上訴須於判決送達後二十日內向本院提出上訴狀
中      華      民      國    九十二    年      八      月    十四    日
~B        書記官  楊國色


司法院資訊處製作；財團法人民間司法改革基金會備份。
